臺灣彰化地方法院民事判決　　　　　　　 96年度婚再字第2號
再審原告　　甲○○
再審被告　　乙○○
上列當事人間請求離婚事件，再審原告對於中華民國九十五年七
月二十八日本院第一審確定判決（九十五年度婚字第二三一號）
提起再審之訴，本院判決如下：
    主  文
再審之訴駁回。
再審訴訟費用新臺幣仟元由再審原告負擔。
    事實及理由
一、再審意旨略以：再審被告提起九十五年度婚字第二三一號離
    婚訴訟案件時，從調解程序至言詞辯論終結而判決，均未通
    知再審原告，以致再審原告無從知悉判決結果，該案雖於九
    十五年八月二十五日確定，但經再審原告聲請閱卷，嗣由鈞
    院通知再審原告於九十六年四月十三日閱覽全卷後，始知悉
    有再審事由，爰於知悉時起三十日內即九十六年五月十日具
    狀提起再審，尚無違三十日之法定不變期間。至再審原告閱
    卷後所發現之再審理由，係指有民事訴訟法第四百九十六條
    第一項第十三款之情形，亦即：再審被告在前審所指述者並
    非事實，且再審原告並未於九十四年十一月十日上午九時以
    暴力毆打再審被告，觀諸再審被告所提出鹿基醫院診斷證明
    書一紙，雖經鈞院採納而核發九十四年度家護字第九○五號
    民事通常保護令，並進而以此為理由准許再審被告訴請離婚
    之請求。但是上開診斷證明書上所記載之日期，與再審被告
    所稱九十四年十一月十日上午九時被打之日期不符，且再審
    被告稱當時遭再審原告毆打致頭皮淤腫、眼睛及背部受傷，
    幸經鄰人前來制止，始未釀成更大傷害，請鈞院傳訊此「鄰
    人」來作證。此外，再審被告所提出之另一紙秀傳醫院所開
    立診之斷證明書，該傷害事件乃係由案外人黃呈坤所為，再
    審被告至警局備案時稱係再審原告、案外人黃呈坤及粘展嘉
    三人共同為之，惟再審原告事發後已至警局說明案情並達成
    和解，而由再審被告亦當場撤回傷害告訴，且簽立「不得離
    婚切結同意書」，由再審兩造各執一份為憑。是依上所述，
    以在前審訴訟程序言詞辯論終結前已經存在之證物（即診斷
    證明書），即可反證他造在原審主張之事實非真，該診斷證
    明書經斟酌後會使再審原告受較有利之判決，為此依民事訴
    訟法第四百九十六條第一項第十三款聲請再審，並聲明：請
    求廢棄鈞院九十五年度婚字第二三一號之確定判決，並駁回
    再審被告於原審所提起離婚之訴。
二、按民事訴訟法第五百條第一項、第二項規定：「再審之訴，
    應於三十日之不變期間內提起。前項期間，自判決確定時起
    算，判決於送達前確定者，自送達時起算；其再審之理由發
    生或知悉在後者，均自知悉時起算。但自判決確定已逾五年
    者，不得提起」。經查：本院九十五年度婚字第二三一號確
    定判決，因再審原告住居所不明，於九十五年八月二日以公
    示送達方式為之，該案並於九十五年八月二十五日確定，此
    有附於該案卷宗之公示送達揭示報告、公示送達證書、民事
    判決確定證明書可稽。而再審原告係於九十六十四月二日聲
    請閱卷，於九十六年四月十一日經法官批示准予給閱後來院
    閱卷，亦有民事閱卷聲請狀（其上有法官批示之給閱日期）
    在卷可參，而再審原告主張於閱卷後始知悉有再審事由，並
    於知悉後三十日內即九十六年五月十日具狀聲請再審，尚未
    逾三十日之不變期間，先予敘明。
三、次按民事訴訟法第四百九十六條第一項第十三款規定提起再
    審之訴，須當事人發現之證物，於前訴訟程序未經斟酌，且
    一經斟酌，即可受較有利之裁判者為相當，若該證物在前訴
    訟程序中已經斟酌，或縱經斟酌，亦不能受較有利之裁判者
    ，即不得據以提起再審之訴，迭經最高法院以裁判宣示在案
    （最高法院七十九年度台上字第二○六八、一八三五、二五
    四二號判決要旨參照）。再審原告所稱鹿基醫院及秀傳醫院
    開立之二紙診斷證明書，均係在前訴訟程序中已經本院斟酌
    ，而非未經斟酌之證據，至於再審原告請求傳訊「鄰人」作
    證，惟並未記載該人之姓名、年籍，顯無從調查，且本院亦
    無從認定斟酌該鄰人之證詞後，再審原告能夠獲得較為有利
    之裁判，是以再審原告引用民事訴訟法第四百九十六條第一
    項第十三款規定聲請再審，依前開說明，乃於法未合。觀諸
    上開再審意旨，本件再審原告所不服者，乃是原審對於證據
    評價、取捨之問題。惟按事實審確定之事實有錯誤或因確定
    事實其證據之取捨不當或判決有不備理由之情形，要皆與適
    用法規顯有錯誤有間，不得據為再審理由，此有最高法院七
    十七年度台再字第五十四號判決要旨可資參照，再審原告爭
    執原審對於證據評價、取捨之正確與否，於法亦非有據。況
    查再審被告於本院九十四年度家護字第九○五號通常保護令
    案件審理時指稱：「最近一次是九十四年九月二十七日凌晨
    零時，他（指再審原告）在家裡酒後打我，我二十八日早上
    快十點才去醫院驗傷」（參見該案卷附九十四年十二月二十
    三日訊問筆錄），與再審被告所提出鹿基醫院診斷證明書上
    所載驗傷時間相符，業經本院依職權調取該案卷宗查閱無訛
    ，嗣再審被告於九十五年度婚字第二三一號離婚案件所提起
    訴狀內記載多次遭再審原告毆打，僅引用前開保護令為證，
    並未指明上開鹿基醫院診斷書係針對九十四年十一月十日上
    午之家庭暴力事件而言，而本院九十五年婚字第二三一號民
    事判決亦僅以上開診斷書作為再審被告主張多次遭再審原告
    毆打之證據之一，尚有參考兩造所生之女之證詞等其他證據
    ，並無再審原告所指事實認定與證據不符之情形。再審原告
    誤解原審判決理由，復誤引民事訴訟法之相關規定，而就不
    得提起再審之事實認定問題表示不服，其聲明及陳述均無可
    採，本件再審之訴，顯無再審理由，爰依民事訴訟法第五百
    零二條第二項規定，不經言詞辯論，逕以判決駁回之。
四、訴訟費用負擔之依據：民事訴訟法第七十八條。
中　　華　　民　　國　　96　　年　　9 　　月　　14　　日
                    家事法庭    法  官  黃玉齡
以上正本係照原本作成。
本件不得上訴。
中　　華　　民　　國　　96　　年　　9 　　月　　17　　日
                                書記官　廖建興
